【裁判字號】    89,上易,3750
【裁判日期】    891211
【裁判案由】    詐欺
【裁判全文】
臺灣高等法院刑事判決                          八十九年度上易字第三七五○號
    上  訴  人
    即  被  告    乙○○
右上訴人因詐欺案件，不服臺灣板橋地方法院八十九年度自字第一九六號，中華民國
八十九年九月八日第一審判決，提起上訴，本院判決如左：
    主  文
上訴駁回。
    事  實
一、乙○○曾有多次竊盜前科，所犯最後一次竊盜案件於民國八十四年七月三日經臺
    灣板橋地方法院判處有期徒刑十月確定，甫於八十五年七月四日執行完畢，猶不
    知悔改，竟意圖為自己不法之所有，明知自己並無償債之能力及意願，仍於八十
    九年二月二十日，前往甲○○位於臺北市○○路五十號九樓住處，欲向甲○○借
    款新台幣（下同）十五萬元，惟因甲○○沒有錢可貸予乙○○，遂由甲○○介紹
    其向當時在場之甲○○友人丙○○商借，因丙○○並不認識乙○○，本不允借款
    ，乙○○乃向丙○○訛稱其經營成衣廠生意，利潤很高，且父親很有錢可代為清
    償，並將其父親之姓名及行動電話號碼告知丙○○，以取信於丙○○，致丙○○
    陷於錯誤，而允於翌日在上開地點交付現金十五萬元，翌日，乙○○取得借款後
    ，即簽渠為發票人、面額十五萬元、發票日為八十九年二月二十一日、到期日為
    八十九年四月一日、票號為一三七０七五號之本票予丙○○，嗣本票屆期後，丙○○欲向乙○○要回借款時，乙○○已不知去向，丙○○至此始知受騙。
二、案經自訴人丙○○提起自訴。
    理  由
一、訊據被告乙○○固供承上述面額十五萬元之本票係伊所簽發之事實，惟矢口否認
    有何詐欺犯行，辯稱：伊不是跟自訴人借錢而是向甲○○借的，伊向甲○○陸續
    借款十萬元，但甲○○要伊簽立十五萬元的本票，其中包含五萬元之利息云云。
二、惟查，（一）、被告確有向自訴人借款十五萬元，並簽發前述本票予自訴人用以
    擔保等節，業據證人甲○○證述屬實，渠於原審八十九年八月二十八日審理時證
    述：「（問：是自訴人將現金在位於臺北市○○路你家交付給被告？）是的，金
    額是十五萬元，當時自訴人及被告均在場，被告也知道錢是自訴人借給他的。」
    （見原審卷第八十四頁筆錄），及於本院調查時證述：「（錢是經過你交付的？
    ）他們雙方一起到我家交付的，當初講好沒有利息，錢借了之後我就找不到他了
    ，這之間他只打過一、二次電話給我」等語（見本院八十九年十一月三日訊問筆
    錄），核與自訴人指訴情節相符，復有被告向自訴人取得款項同日所開立之十五
    萬元本票一紙影本附卷可稽，足證被告確有向自訴人借款之情事，故被告辯稱未
    向自訴人借款云云，顯不足採。（二）、再查，有關被告施用詐術使自訴人陷於
    錯誤而將本人之物交付一節，被告雖否認施用詐術，並辯稱：「我沒有跟甲○○
    說我父親怎麼樣」云云，然自訴人於原審法院八十九年六月五日審理時陳稱：「
    ‧‧‧，當時被告有拿他的身份證給我對，他說他父親很有錢，且他也有留他父
    親的大哥大的電話給我，‧‧‧被告說他成衣廠生意很好賺。」（見原審卷第二
    十三頁筆錄），核與證人甲○○證稱：「（問：被告向你周轉時有提供擔保？）
    他說有事可以去找他父親，他父親會還債，而他的身份證上也有地址，沒有問題
    」等情節相符，且被告亦自承自訴人所提其上書有伊年籍資料及雙親姓名之便條
    紙影本，為伊親筆所寫，而觀諸前述便條紙上被告所寫下之姓名、國民身分證統
    一編號、地址、父母親姓名等項目，核與自訴人及證人所述被告曾拿身分證供自
    訴人核對，並提及伊父親很有錢可代為還款等過程相吻合，顯見被告確實在借款
    時有為取得自訴人信任，訛稱父親很有錢可代為還款而使自訴人陷於錯誤等情屬
    實，從而，自訴人之指述堪以採信，被告辯稱未施用詐術云云，要屬圖免卸責之
    詞，不足採信。事證已臻明確，被告犯行洵堪認定。
三、核被告所為，係犯刑法第三百三十九條第一項意圖為自己不法之所有，以詐術使
    人將本人之物交付之罪。又被告曾有多次竊盜前科，所犯最後一次竊盜案件於八
    十四年七月三日經臺灣板橋地方法院判處有期徒刑十月確定，於八十五年七月四
    日執行完畢，有臺灣高等法院檢察署刑案紀錄簡覆表一份在卷足參，其於有期徒
    刑執行完畢後五年內再犯有期徒刑以上之本罪，為累犯，應依法加重其刑。
四、原審以被告罪證明確，因適用刑法第三百三十九條第一項、第四十七條等規定，
    並審酌被告之素行不良，其犯罪動機乃惡意詐騙自訴人財產花用，迄今未與自訴
    人和解償還款項及犯罪後態度不佳及否認犯行等一切情狀，量處有期徒刑六月，
    。其認事用法，洵無不合，量刑亦屬妥適，被告上訴意旨空言否認犯罪，並認原
    判決量刑過重，指摘原判決不當，為無理由，應予駁回。
據上論斷，應依刑事訴訟法第三百六十八條，判決如主文。
中      華      民      國    八十九    年    十二    月      十一      日
                              臺灣高等法院刑事第二十一庭
                                  審判長法  官  葉  騰  瑞
                                        法  官  黃  國  忠
                                        法  官  江  國  華
右正本證明與原本無異。
不得上訴。
                                        書記官  吳  碧  玲
中      華      民      國    八十九    年    十二    月      十三      日


司法院資訊處製作；財團法人民間司法改革基金會備份。
